臺灣高等法院刑事判決　　　　　　　　94年度上訴字第3081號
上　訴　人
即　被　告　甲○○
　　　　　　　　　　（現另案於桃園監獄執行中）
上列上訴人因妨害兵役案件，不服臺灣桃園地方法院九十四年度
訴字第七九一號，中華民國九十四年八月二十二日第一審判決（
起訴案號：臺灣桃園地方法院檢察署九十四年度偵緝字第二一九
號），提起上訴，本院判決如下：
    主  文
上訴駁回。
    事  實
一、甲○○係役齡男子，業已完成兵役體檢之程序，隨時須接受
    徵集。詎其雖預見遷移住居所不為申報，徵集令恐因此無法
    順利送達，竟不違背其意圖避免徵兵處理之本意，於參加兵
    役體檢後不久，即遷離原住、居所即桃園縣平鎮市忠貞里二
    一鄰四一一號及同縣中壢市○○路二０五號之一，另在外租
    屋居住，而其不僅未告知其父陳小現居何處及聯絡方式，
    且無故不向戶政機關或兵役單位申報居住處所遷移，以致其
    父陳小於民國九十三年七月二日收受指定其應於同年月五
    日上午八時三十分，至桃園縣中壢後火車站集合後即於同日
    前往苗栗縣頭份鎮「斗換坪」營區報到服役之徵集令後，因
    無法與之連繫告知，致未能辦理徵集。
二、案經桃園縣政府函送臺灣桃園地方法院檢察署檢察官偵查起
    訴。
    理  由
一、訊據上訴人即被告甲○○矢口否認有妨害兵役之犯行，辯稱
    ：伊確在外另租屋居住而未住在家中，但伊不懂要陳報地址
    遷移，伊亦未想到將租屋之地址留給伊父親並保持聯絡，因
    伊會回家，伊認為如果有事，伊祖母會告知云云。經查：被
    告於參加兵役體檢後，即已遷離原住、居所而在外租屋居住
    ，並未向戶政機關或兵役單位申報居住處所遷移；其祖母如
    知道徵集令之事，亦無法通知，因那段時間其都在外面工作
    ，沒有回家，很少跟家人聯絡等情，業據被告於原審供承在
    卷（詳原審卷第十五頁）。再被告自離家時起至其父代為收
    受上開徵集令時止，其父已約有半年時間沒有被告之音訊，
    家中沒人知道被告住在何處，被告離家前所留之手機號碼在
    其離家後亦都無法撥通，直至被告九十三年底回家時才有辦
    法告知其有關徵集令之事等節，亦據其父陳小於原審證述
    綦詳（詳原審卷第三五至四五頁）。此外，並有戶籍資料一
    份（見偵字第一六七二八號卷第三頁）、桃園縣平鎮市未按
    時報到入營役男查訪紀錄一紙（見偵字第一六七二八號卷第
    二頁）附卷足憑。按被告於遷居後，無故不向戶政機關或兵
    役單位申報居住處所遷移，且未就其行蹤告知家人，又鮮少
    與家人連繫，足徵被告對兵役徵集之事早已拋諸腦後，不予
    聞問。是被告主觀上顯已預見徵集令恐因此無法順利送達，
    竟仍聽任此事自然發展。準此，足見被告顯有意圖逃避徵兵
    處理之未必故意。至被告前揭所辯，要屬飾卸之詞，不足採
    信。本件事證明確，被告之犯行堪以認定，自應依法論科。
二、核被告所為，係犯妨害兵役治罪條例第三條第五款之罪。公
    訴人認被告涉犯同條例第四條第五款之罪，惟被告係因居住
    處所遷移，無故不為申報，致徵集令無法送達而未能接受徵
    兵處理，並非違反應受徵集，無故逾入營期限五日之規定，
    是公訴人認被告係觸犯前揭條款之罪，尚有未洽。原審以其
    基本事實同一，而變更其起訴法條，並審酌被告逃避徵兵處
    理之犯罪動機、目的、所生危害，及其犯後未能坦承犯行，
    態度欠佳等一切情狀，量處有期徒刑四月，並諭知易科罰金
    之折算標準。核原審認事用法，並無不合，量刑亦屬允當。
    被告上訴仍執陳詞否認有逃兵之意，並稱原審判太重，請求
    撤銷原審判決云云，為無理由，應予駁回。
據上論結，應依刑事訴訟法第三百六十八條，判決如主文。
本案經檢察官羅榮乾到庭執行職務。
中　　華　　民　　國　　94　　年　　12　　月　　30　　日
　　　　　　　　　刑事第二十二庭審判長法　官  林堭儀
　　　　　　　　　　　　　　　　　　  法　官  蔡明宏
　　　　　　　　　　　　　　　　　　  法　官  陳憲裕
以上正本證明與原本無異。
如不服本判決，應於收受送達後十日內向本院提出上訴書狀，其
未敘述上訴之理由者並得於提起上訴後十日內向本院補提理由書
（均須按他造當事人之人數附繕本）。
                                      書記官  劉育妃
中　　華　　民　　國　　95　　年　　1　　 月　　2 　　日
附錄本案論罪科刑法條全文
妨害兵役治罪條例第三條第五款：
役齡男子意圖避免徵兵處理，而有下列行為之一者，處五年以下
有期徒刑：
一  徵兵及齡男子隱匿不報，或為不實之申報者。
二  對於兵籍調查無故不依規定辦理者。
三  徵兵檢查無故不到者。
四  毀傷身體或以其他方法變更體位者。
五  居住處所遷移，無故不申報，致未能接受徵兵處理者。
六  未經核准而出境，致未能接受徵兵處理者。
七  核准出境後，屆期未歸，經催告仍未返國，致未能接受徵兵
處理者。
